臺灣高等法院刑事判決　　　　　　　　　　　　　九十一年度上訴字第三一六四號
　　上　訴　人　臺灣基隆地方法院檢察署檢察官
　　上　訴　人
　　即　被　告　甲○○　男四十.
右上訴人因被告誣告案件，不服臺灣基隆地方法院九十一年度訴字第三五號，中華民
國九十一年八月二十七日第一審判決（起訴案號：臺灣基隆地方法院檢察署八十九年
度偵字第五一二八號）提起上訴，本院判決如左：
    主  文
上訴駁回。
    事  實
一、甲○○曾於民國八十四年間，因誣告案件，經法院判處有期徒刑三月確定，於八
    十九年三月二十九日執行完畢（本件再犯期間在執行完畢前，未構成累犯）。詎
    仍不知警惕，於八十七年五月起至八十七年六月十二日參與基隆市第十六屆里長
    選舉競選期間，以散發宣傳單及利用擴音機向選民廣播之方式，指摘另一候選人
    乙○○係「打小報告之小人，向檢調單位拍馬屁、專門做偷雞摸狗之事」等語，
    乙○○並據此提出其側錄甲○○以擴音機廣播之錄音帶、譯文而提出告訴，該案
    並於八十八年八月十七日經台灣高等法院以八十八年度上訴字第九五七號判處被
    告拘役二十日，並於該判決理由內敘明乙○○所提出之錄音帶內容確為甲○○所
    為，詎甲○○明知其告訴所憑事實並非憑空杜撰，竟意圖乙○○受刑事之處分，
    基於概括之犯意，先於八十八年九月十三日以乙○○所提前開告訴係屬虛構為由
    具狀向台灣基隆地方法院提起自訴，經該院詳查並以八十八年度自字第六十七號
    裁定駁回自訴後，竟仍於八十九年四月十日、八十九年十月十三日、八十九年十
    月二十七日止，連續具狀指稱乙○○所為上開指訴係屬虛構，而向台灣基隆地方
    法院提起自訴，誣告乙○○涉嫌誣告，嗣經該院以八十九年度自字第二十六號、
    第八十三號、第九十一號裁定駁回或判決不受理。
二、案經乙○○訴請臺灣基隆地方法院檢察署檢察官偵查起訴。
    理  由
一、訊據被告甲○○固不否認散發傳單及提起四次自訴告訴人誣告等情，惟矢口否認
    有檢察官起訴之犯行，辯稱：在原審八十八年自字第六十七號、八十九度自字第
    二十六號、八十九年度自字第八十三號、八十九年度自字第九十一號案件中，其
    係告乙○○說伊曾說他是「打小報告之小人，向檢調單位拍馬屁，專門作偷雞摸
    狗之事」，但是錄音帶內沒有出現這些文句，其亦未曾說過這些句子；因所提自
    訴案件均未開庭，所以才一直提自訴，伊沒有誣告告訴人的意思，伊沒有講過那
    些話，證人黃錫勳所言不實云云。經查：
  (一)據被告前曾分別於八十八年九月十三日、八十九年四月十日、八十九年十月十三
    日，及八十九年十月二十七日，向原審法院提起自訴程序，並提出記載「為乙○
    ○觸犯誣告罪，提起自訴，乙○○於八十八年二月十九日向檢察官提出訴狀（聲
    請狀）主張甲○○有散布乙○○係打小報告的小人，向檢、警、調單位拍馬屁，
    專門作偷雞摸狗之事等語有辱乙○○，乙○○並主張前稱之打小報告等語為不實
    ，請求檢察官偵辦。惟查，前稱之乙○○係打小報告的小人，向檢、警、調單位
    拍馬屁，專門作偷雞摸狗之事等語，完全是乙○○虛構之事，顯然乙○○以不實
    之事項誣告甲○○」等語之自訴狀，此經原審調閱該院八十八年自字第六十七號
    、八十九度自字第二十六號、八十九年度自字第八十三號，及八十九年度自字第
    九十一號等案卷內所附自訴狀四份足證，是被告有使乙○○受刑事訴追意圖，而
    向原審法院提出自訴乙○○誣告案件等情，堪以認定。
  (二)又被告於原審自承其於八十七年競選里長期間曾散發卷附（參偵卷第六四頁、第
    七二頁）標題為「乙○○（建洲）配當里長嗎？配嗎？」，內容記載有「... 還
    可以拍拍警察或者調查員或檢察官等等的馬屁... 」等文句之宣傳單（參原審卷
    第九三頁），被告有散布乙○○拍警察或者調查員或檢察官馬屁之情，亦堪認定
    。
  (三)被告以擴音機方式，散布「.... 里長建洲是ㄌㄧㄠˋㄅㄟˊㄧㄚˋ（以下以「
    抓耙仔」記載），... 里長建洲... 還可以拍拍警察的馬屁，也可以拍拍調查人
    員馬屁，也可以拍拍檢察官的馬屁，... 里長還做些偷雞摸狗的事」等語，業據
    告訴人乙○○於偵查、原審指述綦詳，並有其提出之錄音帶一卷及該錄音帶譯文
    在卷足稽（參偵卷第八六頁至第九一頁），而該錄音帶內容確有前揭被告所言之
    語，亦經檢察官勘驗明確，勘驗筆錄在卷可考（參偵卷第八一頁）；復經原審勘
    驗明確，亦有勘驗筆錄在卷可按（參原審卷第七七頁筆錄）；況被告復承認告訴
    人提出被告手持擴音機分別於道路旁及高樓水塔上發表言論之照片二張（參偵卷
    第七一頁，原審筆錄誤載為第七四頁），係其本人無誤（參原審卷第九三頁、本
    院九十一年十一月七日訊問筆錄）；且證人黃錫勳於原審證述：曾於復興街上之
    公開場合，聽聞被告在高樓水塔上以擴音機講述里長建洲是抓耙仔等言詞，並指
    證原審勘驗播放之錄音帶即為被告甲○○所說的等語（參原審卷第七五頁、第七
    七頁）；參以被告曾於本案相關偵、審中一再要求鑑定該錄音帶，惟卻不願至鑑
    定機關配合進行鑑定，以釐清該錄音帶之真偽，有悖常情；而前開錄音帶經送法
    務部調查局鑑定結果雖錄音帶於Ａ面六分四十六秒部分有中斷痕跡，惟該錄音帶
    全長數十分鐘，僅該處錄音中斷，且未鑑定出有其他變造或剪接之情形，有該局
    九十年六月二十一日鑑定通知書附卷（見偵卷第八一頁），綜上各等情，被告曾
    以擴音機於公開場所散布前揭言詞，堪以認定，是被告所辯錄音帶所錄得發表言
    論之聲音，非其聲音，該錄音帶係經過剪接，伊從來沒有講過那麼久云云，顯屬
    卸責之詞，不足採信。
  (四)雖被告甲○○發表言論係以台語講述「... 里長建洲是抓耙仔」，然台語所稱「
    抓耙仔」即為指專門打小報告之人或打小報告之小人之意，縱告訴人乙○○於訴
    狀上文字因囿於無法表達台語「抓耙仔」而改以打小報告之小人，但被告確實陳
    述過具有評價告訴人為打小報告之人或打小報告小人相同意義之台語「抓耙仔」
    ，要難因以文字表達「抓耙仔」意義之差距，即認告訴人在他案指訴被告講述「
    乙○○是打小報告之人或打報告之小人」為虛構之事。是告訴人乙○○於八十八
    年二月十九日向檢察官提出訴狀指訴被告甲○○有散布乙○○係打小報告的小人
    ，向檢、警、調單位拍馬屁，專門作偷雞摸狗之事等語並非虛構，被告甲○○亦
    明知其確實曾分別以文字及擴音機廣播之方式散布告訴人所指訴之前揭言詞，被
    告竟仍先後四次具狀提起自訴程序，而請求法院審理乙○○前開告訴內容係虛構
    之事實涉犯誣告罪，顯然被告有捏造其未講述前揭言詞之事實，向原審法院先後
    四次提起自訴，被告甲○○有連續誣告乙○○觸犯誣告罪之犯行，至堪認定。被
    告所辯錄音帶所錄得發表言論之聲音非其聲音，該錄音帶係經過剪接，伊從來沒
    有講過那麼久，否認犯罪，顯係卸責之詞，難以採信，是本件事證明確，犯行堪
    以認定。
二、核被告所為係犯刑法第一百六十九條第一項之誣告罪。其先後四次犯行，時間緊
    接，犯意概括，所犯構成要件相同，顯係基於概括犯意連續為之，應依刑法第五
    十六條規定論以連續犯，並以一罪論，及加重其刑。
三、原審適用刑法第一百六十九條第一項、第五十六條，審酌被告曾有誣告罪之前科
    ，其散布指摘告訴人乙○○之言論對告訴人之名譽產生侵害，且在法院審理中，
    竟仍不思悔改，復具狀誣指告訴人虛構其曾經講述前揭言論之事提起自訴，迭經
    法院駁回，仍一再具狀（先後四次）提出自訴，其主觀上惡性重大，犯後仍巧詞
    狡辯，不知悔悟，所生危害非輕，量處被告有期徒刑陸月，經核其認事用法，洵
    無不當，量刑亦屬妥適。被告上訴仍執陳詞，否認犯罪，檢察官上訴意旨認原判
    決量刑過輕，指摘原判決不當，均無理由，本件上訴應予駁回。
四、被告甲○○經合法傳喚，無正當理由而不到庭，爰不待其陳述逕行判決。
據上論斷，應依刑事訴訟法第三百六十八條、第三百七十一條，判決如主文。
本院經檢察官李進誠到庭執行職務
中       華       民       國    九十一    年     十二     月     四    日
                              臺灣高等法院刑事第十三庭
                                  審判長法  官  蔡    燉
                                        法  官  鄧  振  球
                                        法  官  李  春  地
右正本證明與原本無異。
如不服本判決應於收受送達後十日內向本院提出上訴書狀，其未敘述上訴之理由者並
得於提起上訴後十日內向本院補提理由書（均須按他造當事人之人數附繕本）。
                                        書記官  柳  秋  月
中      華      民      國    九十一    年     十二     月     十三     日
附錄本判決論罪科刑法條：
刑法第一百六十九條第一項
意圖他人受刑事或懲戒處分，向該管公務員誣告者，處七年以下有期徒刑。
